【裁判字號】    99,簡上,259
【裁判日期】    990817
【裁判案由】    竊盜
【裁判全文】
臺灣高雄地方法院刑事判決             99年度簡上字第259號
上  訴  人
即  被  告  丙○○
指定辯護人  本院公設辯護人蘇鴻吉
上列上訴人即被告因竊盜案件，不服本院99年度審簡字第1044號
中華民國99年4月16日第一審簡易判決（聲請簡易判決處刑書案
號：99年度速偵字第19號），提起上訴，本院管轄之第二審合議
庭判決如下：
    主  文
上訴駁回。
丙○○緩刑貳年，緩刑期間付保護管束，並應接受參拾小時之法
治教育課程。
    事實及理由
一、本案經本院審理結果，認第一審判決對被告丙○○論以刑法
    第320條第1項之竊盜罪，並審酌：被告貪圖不法利益，率爾
    竊取他人機車，所為非是，惟念其先前並無前科，有臺灣高
    等法院被告前案紀錄表1份在卷可參，又被告患有輕度精障
    ，且尚有罹患膽管癌之母親黃謝麗金及患有輕度視障之父親
    黃訓道須扶養，有中華民國身心障礙手冊2紙、阮綜合醫療
    社團法人阮綜合醫院診斷證明書1紙附卷可稽，且所竊機車
    已由告訴人乙○○領回，有贓物認領保管單可佐，未造成進
    一步之損害，及其犯後態度、犯罪手段與檢察官求刑等一切
    情狀，量處有期徒刑貳月，並依本案犯罪情節、被告之資力
    、智識及教育程度，諭知以新臺幣壹仟元折算壹日之易科罰
    金折算標準，以資懲儆。其認事用法及量刑均無不當，應予
    維持，並引用第一審判決書記載之事實、證據及理由（含聲
    請簡易判決處刑書，如附件）。
二、上訴人即被告丙○○上訴意旨略以：被告坦承有原判決所認
    之竊盜犯行，然因被告係輕度精障，長期接受政府補助，無
    力繳納罰金，且精神耗弱，不適合執行徒刑，請求諭知緩刑
    等語。查本件第一審判決認事用法及量刑均無不當，已如前
    述，又被告於犯案過程應無受到幻聽、妄想症狀影響其行為
    ，衡量被告事前犯意及事後掩飾行為之前後關聯性，仍屬一
    般正常人之合理範疇，…依目前所得資料推論被告於犯案行
    為當時，依其辨識而行為之能力未達到顯著減低之程度。但
    被告為第一型雙極性疾患患者，對於本身疾病之病識感不佳
    ，不規則接受治療，建議被告須規則接受精神科治療，尤其
    是藥物治療。被告法治觀念薄弱，建議須接受法治教育課程
    ，強化其法治觀念，避免日後因輕忽刑責而再度觸法等情，
    有高雄市立凱旋醫院精神鑑書乙份在卷可參（參本院簡上卷
    (一)第38-43 頁），故被告稱其行為當時精神耗弱等語，尚屬
    無據，其上訴為無理由，應予駁回。惟查被告未曾因故意犯
    罪而受有期徒刑以上之宣告，有臺灣高等法院被告前案紀錄
    表1 份可稽（參本院簡上卷(一)第10頁），因一時失慮而觸犯
    刑責，事後已坦承犯行，深具悔意，本院認其經此偵審程序
    及刑之宣告後，應知警惕而無再犯之虞，復審酌被告為雙極
    性疾患患者，依其病情，須規則接受精神科治療乙節，有上
    開高雄市立凱旋醫院精神鑑書乙份在卷可參外，並有行政院
    衛生署中央健保局99年6 月15日健保高字第0996013327號函
    暨所附被告歷年門診就醫紀錄明細表各乙份在卷可供稽核（
    參本院簡上卷(二)第1-42頁），故本院因認原判決所宣告之刑
    以暫不執行為適當，爰依刑法第74條第1 項第1 款之規定宣
    告緩刑2 年，以啟自新。另斟酌被告法治觀念薄弱，為強化
    其法治觀念，避免將來再度觸法，本院認除前開緩刑宣告外
    ，另有課予被告一定負擔之必要，爰依刑法第74條第2 項第
    8 款規定，命被告應接受30小時之法治教育，以預防再犯而
    能確實遵守法律規範，並另依同法第93條第1 項第2 款規定
    宣告在緩刑期間付保護管束，俾能由觀護人予以適當督促，
    發揮附條件緩刑制度之立意及避免自由刑執行所肇致之弊端
    ，以期符合本件緩刑目的；且如有違反上述負擔而情節重大
    者，依刑法第75條之1 第1 項第4 款之規定，得為撤銷緩刑
    宣告之事由，應併指明。
據上論斷，應依刑事訴訟法第455條之1第1項、第3項、第36 4條
、第373條、第368條，刑法第74條第1項第1款、第2項第8款、第
93條第1項第2款，判決如主文。
本案經檢察官甲○○到庭執行職務。
中    華    民    國    99    年    8     月    17    日
                  刑事第四庭  審判長  法  官  洪碩垣
                                      法  官  葉文博
                                      法  官  張  震
以上正本證明與原本無異。
不得上訴。
中    華    民    國    99    年     8    月    18    日
                                      書記官  鄒秀珍

司法院資訊處製作；財團法人民間司法改革基金會備份。
